【裁判字號】    89,易緝,467
【裁判日期】    891025
【裁判案由】    業務侵占
【裁判全文】
臺灣臺中地方法院刑事判決                        八十九年度易緝字第四六七號
    公  訴  人  臺灣台中地方法院檢察署檢察官
    被      告  何爾特
右列被告因業務侵占案件，經檢察官提起公訴（八十七年度偵字第二三八五三號），
本院判決如左：
    主  文
何爾特意圖為自己不法之所有，而侵占對於業務上所持有之物，處有期徒刑柒月。
    事  實
一、何爾特曾於民國八十六年十二月間，任職於王記汽車公司台中公司（以下簡稱王
    記公司），擔任汽車銷售業務員，並代理國華產物保險股份有限公司（以下簡稱
    國華公司）之汽車保險業務，為從事業務之人。何爾特於八十六年十二月四日，
    收取客戶陳清風繳交予國華公司之車牌號碼Ａ八－七七七七號，自八十六年十二
    月二十三日起生效之汽車保險費新台幣（以下同）三萬七千六百元後，竟意圖為
    自己不法之所有，將上開其業務上持有之保險費據為己有，加以侵占。嗣因何爾
    特未將代收之保險費繳回國華公司，經國華公司向陳清風洽詢後，始查悉上情。
二、案經國華公司訴由臺灣臺中地方法院檢察署檢察官偵查起訴。
    理  由
一、訊據被告何爾特對於任職於王記公司期間，曾代理告訴人國華公司收取陳清風之
    保險費三萬七千六百元乙節雖不爭執，然矢口否認有何業務侵占之犯行，辯稱其
    已遺忘曾否將保險費交給告訴人國華公司云云。惟查：
    (一)右揭事實業據告訴代理人鄭如妙於本院審理時指訴甚詳，核與證人陳清風結證
      稱：「（問：當初這些保費，你是付給公司或交予被告？）我連同車款，全部
      交給被告處理」，及證人陳淑貞證稱：「本件是被告直接與我們國華產險接洽
      ，而未透過王記公司，當初是因被告未繳回這筆錢，我們才去找王記公司，但
      王記公司表示這筆錢是被告收的，而被告已經離職。所以我們公司才提出告訴
      」等語相符（見本院八十九年十月四日審判筆錄）；此外，復有汽車保單影本
      、明信片回執影本各一紙附卷可憑，足見被告確有向證人陳清風收取保險費，
      而未交給告訴人公司。
    (二)被告代理國華公司收取保險費，自係從事業務之人，其於收取客戶繳交之保險
      費後，未交給國華公司，顯係將其業務上持有之保險費據為己有而侵占入己。
      被告辯稱其不知其有無將保險費交回告訴人公司云云，自不足採。本件事證明
      確，被告業務侵占之犯行，洵堪認定。
二、核被告何爾特所為，係犯刑法第三百三十六條第二項之業務侵占罪。爰審酌被告
    貪圖小利之犯罪動機，與其智識程度、犯罪之手段、告訴人所受之損害，及本院
    迭予曉諭，仍不思與告訴人和解，返還所侵占之款項，犯後態度不佳等一切情狀
    ，量處如主文所示之刑，以資懲儆。
據上論斷，應依刑事訴訟法第二百九十九條第一項前段，刑法第三百三十六條第二項
，罰金罰鍰提高標準條例第一條前段，判決如主文。
中      華      民      國      八十九      年    十    月    二十五    日
                                        法  官  莊  深  淵
右正本證明與原本無異。
如不服本判決，應於判決送達後十日內向本院提出上訴狀，上訴於臺灣高等法院臺中
分院( 須附繕本 )。
                                        書記官
中      華      民      國      八十九      年    十    月    二十五    日
附錄論罪科刑法條
刑法第三百三十五條：
意圖為自己或第三人不法之所有，而侵占自己持有他人之物者，處五年以下有期徒刑
、拘役或科或併科一千元以下罰金。前項之未遂犯罰之。
刑法第三百三十六條：
對於公務上或因公益所持有之物，犯前條第一項之罪者，處一年以上七年以下有期徒
刑，得併科五千元以下罰金。
對於業務上所持有之物，犯前條第一項之罪者，處六月以上五年以下有期徒刑，得併
科三千元以下罰金。前二項之未遂犯罰之。


司法院資訊處製作；財團法人民間司法改革基金會備份。
